【裁判字號】    95,交聲更,28
【裁判日期】    950630
【裁判案由】    違反道路交通管理處罰條例聲明異議
【裁判全文】
臺灣臺北地方法院交通事件裁定          95度交聲更字第28號
    原處分機關  台北市交通事件裁決所
    異  議  人
    即受處分人  甲○○
上列受處分人因違反道路交通管理處罰條例案件，對於臺北市交
通事件裁決所於中華民國九十三年十一月十九日所為之處分（原
處分案號：北市裁三字第裁二二－Ａ四Ｍ九０一九四四號），聲
明異議，經本院於九十五年三月十日以九十五年度交聲字第九一
號裁定駁回異議後，受處分人不服提起抗告，經臺灣高等法院於
九十五年四月十四日以九十五年度交抗字第二三二號裁定發回本
院更為裁定，本院裁定如下：
    主  文
異議駁回
    理  由
一、按受處分人不服道路交通管理處罰條例第八條所定主管機關
    所為之處罰者，得於接到裁決書之翌日起二十日內，向管轄
    地方法院聲明異議，道路交通管理處罰條例第八十七條第一
    項定有明文；又交通法庭認聲明異議不合法律上之程式，且
    無從補正者，應以裁定駁回之，道路交通案件處理辦法第十
    八條亦有明文。次按處理違反道路交通管理事件，有關文書
    送達之程序，依行政程序法之規定，違反道路交通管理事件
    統一裁罰基準及處理細則第五條定有明文。而行政程序法第
    七十四條第一項、第二項規定：送達不能依同法第七十二條
    於應受送達人之住居所等處為之，亦不能依同法第七十三條
    規定將文書付與有辨別事理能力之同居人或受僱人或接收郵
    件人員時，得將文書寄存送達地之地方自治或警察機關，並
    作送達通知書兩份，一份黏貼於應受送達人住居所、事務所
    、營業所或其就業處所門首，另一份交由鄰居轉交或置於該
    送達處所信箱或其他適當位置，以為送達。由郵政機關為送
    達者，得將文書寄存於送達地之郵政機關。此先予敘明。
二、本件受處分人即異議人（下稱受處分人）甲○○於民國九十
    三年一月九日十八時五十九分許，駕駛其所有之車號為ＤＸ
    ─七０二六號之自用小客車，在延平北路二段設有禁止臨時
    停車標線處所臨時停車，適為在該處執勤之台北市政府警察
    局交通大隊第三分隊員警，以受處分人有前揭違反道路交通
    管理處罰條例第五十五條第一規第三款所定之行為當場掣單
    舉發，並經受處分人於通知單上簽名收受，嗣受處分人未於
    舉發通知單所載應到案日期（即九十三年一月二十四日）前
    到案聽候裁決，且迄至九十四年十一月三十日始向原處分機
    關提出申訴，原處分機關調閱違規通知單後仍認受處分人有
    簽名於上揭違規通知單之事實，且亦未有依限繳納罰鍰或陳
    述意見之行為，乃仍依原處分機關於九十三年十一月十九日
    作成之裁決內容函覆受處分人（即依道路交通管理處罰條例
    第五十五條第一項第三款、違反道路交通管理事件統一裁罰
    基準及處理細則第四十四條第一項及上揭基準表之規定裁處
    受處分人罰鍰六百元，並告知罰鍰繳納之期限與逾期不繳納
    之處分效果），嗣受處分人不服前開處分而向本院聲明異議
    ，本院以九十五年度交聲字第九一號裁定駁回異議，仍認受
    處分人有上開違規事由，受處分人不服提起抗告，經臺灣高
    等法院發回本院更行裁定。
三、臺灣高等法院於九十五年四月十四日撤銷原裁定之發回意旨
    略以原審未查明本件違規事實是否存在，舉發通知單之開立
    程序是否適法，及是否經受處分人親自收受或拒不收受等情
    ，顯有事實未明之處，卷存資料所載內容亦有不足，就此應
    為詳查。
四、受處分人於本院九十五年六月二十七日調查時固不否認當庭
    提示之上揭交通事件違規通知單內之簽名，為其本人所為，
    惟矢口否認有何違反道路交通管理處罰條例規定之行為，辯
    稱：這字是我寫的，但是我沒有印象云云。經查：(一)本件交
    通事件違規通知單為交通警察掣單舉發違反道路交通管理處
    罰條例所列之違規事實，本質上為行政處分，係公務員基於
    職務上之權力，依法就特定之具體事件所為之具公法上效果
    之單方面行政行為，基於公務員為公法上行為具有公信力之
    原則，該行政行為當可被推定為真正，其據以依法處分之事
    實認定亦為正確無誤，又該處分經受處分人簽名收受，此有
    上揭交通事件違規通知單附卷可稽，並經受處分人當庭承認
    通知單上簽名為其本人親簽無訛，惟不復記憶云云，是應可
    確認受處分人有此違規行為無誤。(二)本件原處分機關臺北市
    交通事件裁決所於九十三年十一月十九日所為之前開案號裁
    決書，經交由郵政機關於九十四年一月七日向異議人位於台
    北縣板橋市○○路○段三一巷十三之一號（二樓）住所為送
    達，因未獲會晤應受送達人本人，亦無受領文書之同居人、
    受僱人或應受送達處所接收郵件人員，已將該送達文書寄存
    於板橋郵局第二四支局，並作送達通知書二份，一份黏貼於
    應受送達人門首，一份置於該受送達處所信箱或其他適當位
    置，以為送達，此有原處分機關九十五年二月二十二日以北
    市裁四字第○九五三一四五一八○○號函覆之送達證書影本
    附卷可憑，堪認本件裁決書業已符合行政程序法第七十四條
    規定為寄存送達。縱令受處分人並未前往領取該通知書，仍
    自寄存之日起發生送達之效力。而依據法院訴訟當事人在途
    期間標準第二條之規定，臺北縣之本院在途期間為二日，是
    扣除在途期間二日後，其二十日之異議期間應算至九十四年
    二月十四日（星期一）止（其中二月八日至十三日農曆春節
    及週休假日），而異議人卻遲至九十四年十一月三十日始向
    台北市交通事件裁決所提出申訴，惟當日亦未聲明異議，係
    於九十五年一月二十五日始向本院提出補充異議理由狀，此
    有本院收狀戳章在卷可憑（非以異議人將聲明異議狀付郵之
    日期為計算有無聲明異議逾期之基準，而應以聲明異議狀到
    達法院或原處分機關之日期為計算有無聲明異議逾期，併予
    敘明），是異議人提出本件聲明異議，已逾二十日之法定期
    間，顯然不合法律上之程式，且屬無從補正之事項，自應予
    以駁回。
五、據上論斷，應依道路交通案件處理辦法第十八條，裁定如主
    文。
中    華    民    國    95    年     6    月    30    日
                  交通法庭法  官  葉珊谷
以上正本證明與原本無異。
如不服本裁定，應於送達後5日內，向本院提出抗告狀。
                          書記官  顏淑華
中    華    民    國    95    年     6    月    30    日


司法院資訊處製作；財團法人民間司法改革基金會備份。
